臺灣臺北地方法院刑事判決　　　　　　　95年度訴字第1766號
公　訴　人　臺灣臺北地方法院檢察署檢察官
被　　　告　己○○
選任辯護人　黃俊六律師
被　　　告　甲○○
　　　　　　辛○○
　　　　　　戊○○
　　　　　　庚○○
上列被告等因妨害自由案件，經檢察官提起公訴（九十五年度偵
字第一一一三一、一三二九三、一六三五八、二二九一五號），
本院判決如下：
    主  文
己○○被訴如附表一編號一、二所示罪嫌部分均無罪。又被訴如
附表二編號一、二所示罪嫌部分公訴不受理。
甲○○被訴如附表一編號一、二、三所示罪嫌部分均無罪。又被
訴如附表二編號二所示罪嫌部分公訴不受理。
辛○○被訴如附表一編號三所示罪嫌部分無罪。
戊○○被訴如附表一編號二所示罪嫌部分無罪。被訴如附表二編
號二所示罪嫌部分公訴不受理。
庚○○被訴如附表一編號二所示罪嫌部分無罪。被訴如附表二編
號二所示罪嫌部分公訴不受理。
    理  由
壹、無罪部分：
一、公訴意旨略以：緣告訴人乙○○於民國九十二年間，與經營
    樂透彩券投注站之被告己○○，合資投注樂透彩券，約定乙○○應開立金額分別新臺幣（下同）三十萬元、八萬元之支
    票二紙交付予己○○，作為投注之資金，再由己○○先代墊
    現金投注，惟上開支票屆期因乙○○無力繳納而遭跳票。
  (一)乙○○認其於九十二年三月十九日在丹堤咖啡館所開立面額
    十萬元之本票十二張（起訴書誤載為十張）及面額三十萬元
    之本票一張，皆非出於其自由意志所開立，不願按期付款，
    詎己○○遂夥同被告甲○○及另二名姓名、年籍不詳之成年
    男子共四人，於九十五年四月六日下午五時三十分許，一同
    前往乙○○位於臺北市○○區○○路一九四巷十八號之住所
    追討上開債務，惟己○○等四人要求進入屋內遭乙○○所拒
    ，竟共同基於犯意聯絡，以強行衝撞之方式欲將門撞開而強
    行侵入，乙○○眼見不能抵擋，乃向其孫子即告訴人丁○○
    求救，丁○○聞聲上前阻擋，乙○○則利用此空檔進入廚房
    躲避，惟己○○等四人仍不顧丁○○之抵抗強行撞開門後進
    入，其中一名男子即擋住門口，以阻止乙○○及丁○○二人
    自由外出，以此方式妨害乙○○、丁○○之自由；其餘三人
    則未經丁○○之同意，強行進入屋內四處搜尋乙○○，並以
    「如果你外公不出面，你和你母親都會有事，會將你跟你母
    親綁走。」、「你跟你母親要幫外公還錢，否則下次就不是
    這樣而已。」等加害生命、身體、財產之言語恐嚇丁○○，
    致丁○○心生畏懼而不敢反抗，嗣己○○四人於搜尋乙○○
    未果後才行離去，因認被告己○○及林漢銓共同涉犯刑法第
    三百零二條第一項之妨害自由罪嫌、第三百零五條之恐嚇罪
    嫌及第三百零六條之侵入住居罪嫌等語。
  (二)己○○復因積欠甲○○四十萬元，即委託甲○○代為催討，
    並以追討所得之款項抵償其四十萬元之欠款，甲○○遂於九
    十五年四月二十四日晚上五時許，為達其催討債務之目的，
    夥同被告戊○○及被告庚○○，共同基於犯意連絡，再次前
    往乙○○上開住所，猛按電鈴，乙○○於屋內即打電話給其
    女即告訴人丙○○，丙○○即自外趕回，適至臺北市○○路
    一九四巷二七號門口前，為甲○○、戊○○等人所遇，甲○○、戊○○二人即對丙○○加以阻擋，禁止其回家，並對其
    出言不遜，以「父債子還。」、「妳不要裝瘋。」、「妳掛
    己○○的電話，讓己○○心臟病發，所以叫我們來找妳算帳
    。」、「幹你娘。」等語，對丙○○加以恫嚇及辱罵，並對
    丙○○要求為其父還債，一起到警局處理云云，嗣後庚○○
    騎機車前來，並以其騎乘之機車作勢欲衝撞丙○○，使丙○○心生畏懼，以此方式妨害丙○○之自由，因認被告己○○
    、林漢銓、戊○○及庚○○係共同涉犯刑法第三百零五條之
    恐嚇罪嫌等語。
  (三)甲○○復於九十五年五月三日下午五時四十分許，夥同被告
    辛○○及另二名姓名、年籍不詳之成年男子，共同承前犯意
    之連絡，再次前往乙○○上開住所向乙○○索討債務，而於
    臺北市○○區○○路一九四巷口時，適乙○○騎乘腳踏車經
    過，先由甲○○強行拉住乙○○之肩膀，其中一名男子即上
    前用腳阻擋乙○○之腳踏車以阻止其離開，再由甲○○及辛○○將乙○○強制押回上開住所，回到乙○○住所後，由辛○○擋住門口，阻止乙○○及在屋內之丁○○自由進出，以
    此方式妨害乙○○、丁○○之自由；甲○○及另二名男子則
    以照相式手機對乙○○拍照，並向乙○○、丁○○二人大聲
    咆哮，致乙○○、丁○○心生畏懼。嗣經丁○○電請其母丙○○報警處理，二名姓名、年籍不詳之男子於員警到達現場
    前即行逃逸，僅當場查獲甲○○及辛○○二人，因認被告林
    漢銓及辛○○係涉犯刑法第三百零二條第一項之妨害自由罪
    嫌及第三百零五條之恐嚇罪嫌等語。
二、按犯罪事實應依證據認定之，無證據不得認定其犯罪事實。
    又不能證明被告犯罪者，應諭知無罪之判決，刑事訴訟法第
    一百五十四條第二項、第三百零一條第一項分別定有明文。
    再按，事實之認定，應憑證據，如未能發現相當證據，或證
    據不足以證明，自不能以推測或擬制之方法，為裁判基礎；
    且認定不利於被告之事實須依積極證據，苟積極證據不足為
    不利於被告事實之認定時，即應為有利於被告之認定；另認
    定犯罪事實所憑之證據，雖不以直接證據為限，間接證據亦
    包括在內，然無論直接證據或間接證據，其為訴訟上之證明
    ，須於通常一般之人均不致有所懷疑，而得確信其為真實之
    程度者，始得據之為有罪之認定，倘其證明尚未達到此一程
    度，而有合理之懷疑存在，無從使事實審法院得有罪之確信
    時，即應由法院為諭知被告無罪之判決（最高法院四十年臺
    上字第八六號、三十年上字第八一六號、七十六年臺上字第
    四九八六號判例參照）。
三、本件公訴人認被告己○○、甲○○、辛○○、戊○○、庚○○等五人涉犯妨害自由、恐嚇及侵入住居等罪嫌，無非以被
    告己○○、甲○○、辛○○、戊○○、庚○○之供述、告訴
    人乙○○、丁○○、丙○○之指訴、被告己○○委託被告林
    漢銓代為處理債務之委託書影本一份（臺灣臺北地方法院檢
    察署【下稱臺北地檢署】九十五年度偵字第一一一三一號卷
    第三五頁參照）、告訴人乙○○開立金額為十萬元之本票十
    二張及金額三十萬元之本票一張（同上偵查卷第三六頁至第
    四十頁參照）、被告林漢銓所使用之0000000000
    號行動電話及被告辛○○所使用之0000000000號
    行動電話之雙向電話通聯記錄（同上偵查卷第六四頁至第一
    ００頁參照）、告訴人丙○○與被告己○○於九十五年四月
    七日之電話錄音譯文（臺北地檢署九十五年偵字第一六三五
    八號卷第三十頁反面至第三三頁參照）、告訴人乙○○安泰
    商業銀行民權分行第00000000000000號帳號
    九十一年一月一日至九十二年十二月三十一日存款交易明細
    表及平湘商店樂透投注六千注計三十萬元之專用軟體明細各
    一份（置於卷外）資為論據。
四、被告五人之辯解：
  (一)被告己○○於本院審理時，固承認其有經營樂透彩券之投注
    站，因與告訴人乙○○間有債權債務關係，而委請被告林漢
    銓代為尋找告訴人乙○○之事實，惟否認有何妨害自由、恐
    嚇及侵入住居之犯行，辯稱：告訴人乙○○拿面額分別為三
    十萬元及八萬元之支票給我，是要購買樂透彩，在支票未到
    期前，我先幫他代墊，但是支票到期後，支票居然跳票未兌
    現，我才要找他處理債務問題，但是他都避不見面，所以才
    會委請被告林漢銓幫我找人，我只有向被告林漢銓表示，如
    果有看到告訴人乙○○的時候要通知我，但我並沒有告訴被
    告林漢銓要如何處理債務問題等語。其選任辯護人則提出告
    訴人乙○○之相片二張（本院卷第八九頁參照）、支票及退
    票理由單影本各八張（本院卷第九十頁至第九七頁參照）及
    告訴人乙○○簽發之本票共十六張（本院卷第九八頁至第一
    ０三頁參照）為證，並聲請勘驗告訴人丙○○與被告己○○
    九十五年四月七日之電話錄音帶內容，以證明該電話錄音帶
    內容與上開電話錄音譯文內容相符。
  (二)被告林漢銓於本院審理時，固承認其於九十五年四月六日、
    四月二十四日及五月七日先後前往告訴人乙○○住處附近之
    事實，惟否認有何妨害自由、恐嚇及侵入住居之犯行，辯稱
    ：九十五年四月六日，我是要與告訴人乙○○協商債務問題
    ，才前往告訴人乙○○之住處，是告訴人乙○○請我進入其
    住處，我進去之後，並沒有與告訴人丁○○講到話，也沒有
    禁止告訴人乙○○外出，而且後來告訴人乙○○就從後門跑
    掉了；九十五年四月二十四日，我是在告訴人乙○○之住處
    門口碰到告訴人丙○○，我只有向她說請她父親出來協商清
    償債務問題，沒有對她說恐嚇的話，也沒有不讓她離開；九
    十五年五月七日，我是與被告辛○○一同前往告訴人乙○○
    之住處，當天我並沒有阻止告訴人乙○○及丁○○二人進出
    ，也沒有拿手機出來拍照，更沒有對他們大聲咆哮等語。
  (三)被告辛○○於本院審理時，固承認其於九十五年五月七日，
    為了向告訴人乙○○討債，而有與被告林漢銓前往告訴人乙○○之住處之事實，惟否認有何妨害自由及恐嚇之犯行，辯
    稱：當天我到場時，告訴人乙○○住處的大門就已經打開了
    ，我直接走進去，談不到三分鐘，警察就來了，我沒有擋在
    大門口不讓告訴人乙○○及丁○○二人進出，也沒有拿手機
    出來拍照，更沒有對他們大聲咆哮等語。
  (四)被告戊○○於本院審理時，固承認其於九十五年四月二十四
    日有與被告林漢銓一同前往告訴人乙○○住處門口之事實，
    惟否認有何恐嚇之犯行，辯稱：我是有在告訴人乙○○住處
    門口碰到告訴人丙○○，但我只是陪同被告林漢銓與告訴人
    丙○○商談債務問題，我並沒有罵她或是說要父債子還的話
    等語。
  (五)被告庚○○於本院審理時，固承認其於九十五年四月二十四
    日有前往告訴人乙○○住處門口之事實，惟否認有何恐嚇之
    犯行，辯稱：我當天是騎乘機車要去搭載被告戊○○回家，
    經詢問被告戊○○所在位置，才騎車前往告訴人乙○○住處
    門口，我根本沒有跟告訴人丙○○說到話，更沒有騎車作勢
    衝撞告訴人丙○○等語。
五、經查：
  (一)被告己○○確實有經營樂透彩券投注站，且有自告訴人乙○○處收受面額分別為三十萬元及八萬五千元之支票共二紙，
    以為下注之彩金，由被告己○○先行代墊現金投注，詎上開
    支票屆期未能兌現而跳票之事實，為被告己○○所是認，且
    經證人即告訴人乙○○於本院九十六年六月二十八日審理時
    證述屬實（本院當日審判筆錄參照），並有支票及退票理由
    單影本二紙為證（本院卷第九五、九六頁參照），故被告己○○與告訴人乙○○之間確實有債權債務關係，首堪認定。
    又被告己○○與被告林漢銓間亦有債權債務關係，而被告己○○有於九十五年四月一日委請被告林漢銓代為處理其與告
    訴人乙○○間之債務清償問題之情，亦為被告己○○及林漢
    銓二人所是認，並有上開委託書影本一紙附卷足憑。
  (二)關於上開一之(一)部分（即附表一編號一部分）：
  1.證人乙○○於本院九十六年六月二十八日審理時證稱：九十
    五年四月六日傍晚五時許，被告己○○有請幾位兄弟到我家
    裡來跟我討債，被告己○○並沒有來，那一次因為我躲在後
    面，我孫子丁○○比較清楚等語（本院當日審判筆錄參照）
    。
  2.證人丁○○於本院上開審理期日到庭證稱：九十五年四月六
    日傍晚五時許，有人敲我家的門，我外公乙○○去開門後立
    刻擋著門，並叫我去幫忙擋住門，他便躲到後面去，外面的
    人一直撞門，我一人擋不住，門便被撞開了，那一天跑到我
    家的人有被告己○○、甲○○、戊○○、庚○○，他們把門
    撞開之後，就站在門口，我立即跑回屋內打電話給我母親丙○○，並依我母親之指示打電話報警，警察來了之後，我要
    出去跟警察講話的時候，被告他們有阻擋我，等到警察離開
    之後，被告他們才走進我家中，並且進入廚房跟房間搜，被
    告己○○要離開時，還表示要我母親與她聯絡，否則下次來
    就不是這樣了云云，還有人跟我說「如果你外公不出面，你
    和你母親都會有事，會將你跟你母親綁走。」、「你跟你母
    親要幫外公還錢，否則下次就不是這樣而已。」云云，但是
    我不確定跟我說的人是哪一個人等語（同上審判筆錄參照）
    。
  3.查證人乙○○證稱：被告己○○當天並沒有來云云，與證人
    丁○○所稱：被告己○○當天有進入乙○○之住處內云云，
    其二人之證述內容即有明顯不一致之處，且證人丁○○於本
    院上開審理期日作證時，均係依據其手上所持、由其母丙○○所書寫之紙條內容陳述（同上審判筆錄參照），有該紙條
    影本一紙附卷可稽（本院卷第二０六頁參照），是證人丁○○所為上開證述內容，究否為其當日親身見聞之過程，尚非
    無疑，而無從採信。
  4.又告訴人丙○○雖於九十五年四月七日去電被告己○○，雙
    方當日通話之電話錄音帶經本院於九十六年五月八日準備程
    序時當庭播放予以勘驗，其內容略以：「．．．
    告訴人丙○○稱：你找了人，把人家（即告訴人乙○○）人
    被告己○○稱：我哪有綁他阿？我跟你講，這話不要亂講。
    告訴人丙○○稱：怎麼是亂講？
    被告己○○稱：這不要亂講喔。
    告訴人丙○○稱：你那時候就三個人把他押走，沒有嗎？
    被告己○○稱：我們只是帶他到咖啡廳喔，我們沒把他綁走
    告訴人丙○○稱：怕你找人再押阿。你不是還要押我跟我兒
    被告己○○稱：我們有嗎？
    告訴人丙○○稱：你昨天不是放話說要找我們嗎？
    被告己○○稱：我說我要找你們，我沒有說我們要把你兒子
    告訴人丙○○稱：你把我兒子所有的生活習性都摸的清清楚楚
    被告己○○稱：他怎麼扛？
    告訴人丙○○稱：我怎麼知道？
    被告己○○稱：我昨天跟你兒子沒有講到兩、三句話耶。
    告訴人丙○○稱：是嗎？
    被告己○○稱：是阿，你可以問他喔。
    告訴人丙○○稱：你這樣子嚇一個學生喔？
    被告己○○稱：我們沒有嚇他，ㄝ，你這樣講就差很多喔，
    告訴人丙○○稱：你找了流氓來這裡，不叫嚇，什麼叫嚇？
    被告己○○稱：我們拿昨天錄音的來聽看看好不好？如果說
    告訴人丙○○稱：我亂毀謗？
    被告己○○稱：對阿。．．．
    告訴人丙○○稱：你兩次帶著人耶。
    被告己○○稱：什麼兩次帶著人？
    告訴人丙○○稱：這不是嗎？你一年多前就把我爸爸押走，
    被告己○○稱：我說過你話不要亂講。．．．（本院當日準
    備程序筆錄參照）」。則由上開通話內容以觀，可知告訴人
    丙○○雖一再表示被告己○○有恐嚇其父乙○○及其子丁○○之行為，惟均遭被告己○○所否認，則該等內容僅屬告訴
    人丙○○一人之指訴，且其指訴之內容均非其親身經歷之經
    過，屬傳聞證據，而無從採信。
  5.故由上開證人乙○○、丁○○證述之內容及電話錄音譯文，
    均不足以證明九十五年四月六日傍晚五時許，被告己○○及
    林漢銓有何妨害自由、恐嚇或侵入住居之犯行。
  (三)關於上開一之(二)部分（即附表一編號二部分）：
  1.證人丙○○於本院九十六年六月二十八日審理時證稱：九十
    五年四月二十四日下午五時許，我父親乙○○及兒子丁○○
    打電話給我，要我回家處理有人來討債的事情，我就趕回臺
    北市○○區○○路一九四巷二七號之住處，在家門口就碰到
    被告甲○○、戊○○，他們就跟我說了「父債子還」、「裝
    肖維」、「不要裝瘋」、「讓你生兒子沒屁眼」之類的髒話
    、三字經等語，被告庚○○後來就騎機車往我這個方向過來
    ，在我面前緊急煞車，作勢要撞我的樣子，我問他說「為什
    麼要這樣騎」，被告庚○○就說他要騎上去，又說「煞車不
    靈不行嗎？」，等我讓開後，他也沒有把機車騎上去，當時
    被告戊○○距離我約三、五步左右的距離，被告林漢銓距離
    我較遠，約有六、七步的距離，但是他的聲音比較大，而且
    被告甲○○、戊○○、庚○○三人都有罵我三字經，我心裡
    當然會害怕，因為我在趕回家之前，就已經先打電話報警了
    ，可是警察一直沒有來，我朋友打我的手機聯絡後，知道警
    察沒有到場，才又替我報警，最後是警察到場後，大家一起
    到派出所等語（本院卷當日審判筆錄參照）。
  2.惟查，證人丙○○於九十五年四月二十四日案發當天前往警
    察局製作筆錄時，指稱：因我父親乙○○欠人錢，可能是債
    務人請被告甲○○、戊○○、庚○○三人來向我父親索債，
    欠債的人並不是我，但是被告三人卻向我索債，被告林漢銓
    對我說「父債子還」，且不讓我進入家門，被告庚○○還作
    勢騎車差點撞到我，因被告林漢銓出聲阻止而沒有撞擊成功
    等語（臺北地檢署九十五年度偵字第一六三五八號卷第十六
    、十七頁參照），至九十五年九月七日檢察官偵訊時證稱：
    被告戊○○是言語上的恐嚇，被告庚○○是用機車，罵我的
    人是被告戊○○，被告林漢銓是笑我胖，叫我要還父親的債
    務，他們兩人都表示要我跟他們去分局云云（同上偵查卷第
    七一頁參照）。
  3.由證人丙○○先後於警詢、檢察官偵訊時至本院審理時所為
    之陳述，其內容均有出入，其於警詢時僅指稱：被告林漢銓
    表示「父債子還」，被告庚○○騎車作勢要撞人等情，至檢
    察官偵訊時乃稱：被告戊○○以三字經罵我云云，而於本院
    審理時又稱：被告甲○○、戊○○、庚○○三人均有以三字
    經罵我，而且有說「裝肖維」、「不要裝瘋」、「讓你生兒
    子沒屁眼」之類的髒話等語，顯見證人丙○○所指訴之情節
    前後不一，且有將其所指訴之犯罪情節逐漸擴大之趨勢，況
    證人丙○○之父乙○○已與被告林漢銓等人就先前協商債務
    問題時，已有不愉快之經驗等情以觀，證人丙○○所為之證
    述是否為真，尚非無疑。
  4.且此部分除證人丙○○一人之證述外，並無其他積極證據足
    以證明被告甲○○、戊○○、庚○○有此部分恐嚇之犯行，
    亦無證據證明證人丙○○之證述與事實相符，自不得以其有
    瑕疵之單一指述，遽為被告甲○○、戊○○、庚○○不利之
    認定。
  (四)關於上開一之(三)部分（即附表一編號三部分）：
  1.證人乙○○於本院九十六年六月二十八日審理時證稱：九十
    五年五月三日下午五時四十分許，我當天在公園騎腳踏車，
    正要轉彎的時候，被告林漢銓就把我的腳踏車抓住，另一個
    人還擋在我的車輪前不讓我走，他們就帶我回家開門，還有
    人照相，並且罵我「這麼老了，欠人家錢，不要臉」云云，
    拍照的人拍完照就走掉了，而且還有人堵住兩個門不讓我走
    ，被告辛○○當時就是堵住客廳的門，我只能確定當天被告
    甲○○、辛○○有來，我不確定其餘的被告有沒有來，後來
    警察就有來，請我們到派出所去等語（本院當日審判筆錄參
    照）。
  2.證人丁○○於本院同上審理期日時證稱：那一天是我正要準
    備上學，我外公乙○○突然叫我開門，我去開門後，就有人
    跟著外公進來，其中有一個人拿手機對著外公拍照，我不記
    得有沒有罵人，當天進來我家的有被告己○○、甲○○、辛○○、戊○○、庚○○，當天有人擋在門口，但是我不記得
    是哪一個人，我有想要出去，但是出不去等語（同上審判筆
    錄參照）。
  3.證人乙○○及丁○○對於當天前往其住處之人是為被告甲○○、辛○○？抑或為被告己○○、甲○○、辛○○、戊○○
    、庚○○等五人均有到場？乙節，所為之陳述即相互迥異，
    且其二人對於當天證人乙○○遭人拍照過程中，是否有遭到
    辱罵之情形亦證述不一，且證人乙○○證述之真實性已有疑
    義，詳如前述（參照上開壹之五之(二)之3.所載），則其二人
    所為之證述實難證明被告甲○○、辛○○有何妨害自由及恐
    嚇等行為。
  4.復參以，倘證人丙○○證稱：我當天回到家時，看到被告辛○○站在我家門口，我問他說「你是不讓人進去還是不讓人
    出來」，我就走進去我家裡等語屬實（同上審判筆錄參照）
    ，由證人丙○○仍可自由進出其住處之情形以觀，則被告辛○○當天縱有站立在臺北市○○區○○路一九四巷十八號之
    門口，其行為亦與妨害自由之構成要件有間，附此敘明。
  5.至於被告林漢銓電話號碼0000000000號及被告辛○○電話號碼0000000000號之雙向電話通聯記錄
    亦僅能證明案發當日被告林漢銓與辛○○有前往告訴人乙○○之住處附近之事實，然無從據以推知被告林漢銓及辛○○
    於該處有妨害自由或恐嚇之行為。
  (五)末查，公訴人所提出上開告訴人乙○○安泰商業銀行民權分
    行之帳號存款交易明細表及平湘商店樂透投注六千注計三十
    萬元之專用軟體明細各一份等證據，僅能證明告訴人乙○○
    於九十一、二年間有至平湘商店投注樂透彩券之情形，惟無
    從據此認定被告己○○等人有何妨害自由、恐嚇或侵入住居
    等犯行，併此敘明。
六、綜上所述，本件並無積極證據足證被告己○○、甲○○、辛○○、戊○○及庚○○等五人有上開壹之一所述妨害自由、
    恐嚇及侵入住居之犯行，此外，復查無其他積極證據足證被
    告己○○、甲○○、辛○○、戊○○、庚○○有何妨害自由
    、恐嚇及侵入住居等犯行，揆諸前開說明，既不能證明被告
    己○○等五人有上開犯罪，即應就上開壹之一所述部分為被
    告己○○等五人無罪之諭知。
貳、不受理部分：
一、被告己○○、林漢銓、戊○○及庚○○被訴公然侮辱罪嫌部
    分（即附表二編號二部分）：
  (一)公訴意旨略以：被告己○○復因積欠被告甲○○四十萬元，
    即委託甲○○代為催討，並以追討所得之款項抵償其四十萬
    元之欠款，甲○○遂於九十五年四月二十四日晚上五時許，
    為達其催討債務之目的，夥同被告戊○○及被告庚○○，共
    同基於犯意連絡，再次前往乙○○上開住所，猛按電鈴，乙○○於屋內即打電話給其女即告訴人丙○○，丙○○即自外
    趕回，適至臺北市○○路一九四巷二七號門口前，為甲○○
    、戊○○等人所遇，甲○○、戊○○二人即對丙○○加以阻
    擋，禁止其回家，並對其出言不遜，以「父債子還。」、「
    妳不要裝瘋。」、「妳掛己○○的電話，讓己○○心臟病發
    ，所以叫我們來找妳算帳。」、「幹你娘。」等語，對丙○○加以恫嚇及辱罵，並對丙○○要求為其父還債，一起到警
    局處理云云，嗣後庚○○騎機車前來，並以其騎乘之機車作
    勢欲衝撞丙○○，使丙○○心生畏懼，以此方式妨害丙○○
    之自由，因認被告己○○、林漢銓、戊○○及庚○○係共同
    涉犯刑法第三百零九條之公然侮辱罪嫌等語。
  (二)按告訴或請求乃論之罪，未經告訴、請求或其告訴、請求經
    撤回或已逾告訴期間者，應諭知不受理之判決，刑事訴訟法
    第三百零三條第三款定有明文。
  (三)查公訴人於本院九十六年七月二十六日當庭以言詞補充起訴
    法條，認被告己○○、林漢銓、戊○○及庚○○均係觸犯刑
    法第三百零九條之公然侮辱罪（本院當日審判筆錄參照），
    然依同法第三百十四條之規定，須告訴乃論。惟查，告訴人
    丙○○於九十五年四月二十四日接受警詢時，僅表示其欲對
    被告林漢銓、戊○○及庚○○提出恐嚇告訴，並未對被告己○○、林漢銓、戊○○及庚○○等人提出公然侮辱之告訴（
    臺北地檢署九十五年度偵字第一六三五八號卷第十七頁參照
    ），則此部分犯行即屬未經告訴，依照首開說明，應就此部
    分諭知不受理之判決。
二、被告己○○被訴妨害自由、強制及恐嚇等罪嫌部分（即附表
    二編號一部分）：
  (一)公訴意旨略以：緣告訴人乙○○於民國九十二年間，與經營
    樂透彩券投注站之被告己○○，合資投注樂透彩券，約定乙○○應開立金額分別新臺幣（下同）三十萬元、八萬元之支
    票二紙交付予己○○，作為投注之資金，再由己○○先代墊
    現金投注，惟上開支票屆期因乙○○無力繳納而遭跳票。詎
    己○○明知乙○○僅欠其三十八萬元之投資樂透彩券之代墊
    款，竟基於妨害乙○○身體自由及恐嚇其危安之概括犯意連
    絡，夥同五名姓名、年籍不詳之成年男子，於九十二年三月
    十九日在臺北市○○○路○段一二七巷七號強押乙○○至位
    於臺北市○○區○○路上之丹堤咖啡館，以此方式妨害乙○○之行動自由。己○○並向乙○○稱已將上開支票向高利貸
    借錢週轉，其三十八萬元之本金以三十萬元十天收取利息五
    萬元、八萬元十天收取利息二萬元之方式計算利息，合計乙○○須償還其本金、利息合計一百五十萬元，致乙○○心生
    畏懼，遂於不得已情況下分別簽下面額十萬元之本票十二張
    及面額三十萬元之本票一張交與己○○，以求脫身，因認被
    告己○○涉犯刑法第三百零二條第二項之妨害自由罪嫌、第
    三百零四條第一項之強制罪嫌及第三百零五條之恐嚇罪嫌等
    語。
  (二)按曾為不起訴處分或撤回起訴，而違背刑事訴訟法第二百六
    十條之規定再行起訴者，應諭知不受理之判決，刑事訴訟法
    第三百零三條第四款定有明文。
  (三)經查，被告己○○前於九十五年六月二十八日經臺北地檢署
    檢察官以九十五年度偵字第一一０四二號不起訴處分書，認
    告訴人乙○○指訴被告己○○於九十二年四月十九日，強押
    其至松江路上丹堤咖啡廳內，脅迫簽立面額各十萬元之本票
    十五張金額共一百五十萬元云云，尚難僅憑告訴人乙○○於
    警詢中之片面指訴，遽入被告己○○於罪，查無積極證據足
    資證明被告己○○涉犯妨害自由及強制等罪嫌，而依刑事訴
    訟法第二百五十二條第十款之規定為不起訴處分確定在案，
    業經本院調閱臺北地檢署九十五年度偵字第一一０四二號偵
    查卷宗查閱屬實。而觀之前開偵查卷宗內，亦有被告己○○
    被訴涉嫌上開妨害自由、強制及恐嚇罪嫌之面額十萬元之本
    票十二張及面額三十萬元之本票一張（臺北地檢署九十五年
    度偵字第一一０四二號偵查卷第十六頁至第二二頁及第二四
    頁至第二九頁參照）。是公訴人起訴此部分之犯罪事實與前
    開九十五年度偵字第一一０四二號案件應為同一案件，在未
    發現新事實、新證據或有再審原因之情形下，檢察官再行起
    訴，揆諸前揭規定，此部分應諭知不受理之判決。
據上論斷，應依刑事訴訟法第三百零一條第一項、第三百零三條
第三款、第四款，判決如主文。
本案經檢察官郭瑜芳到庭執行職務。
中　　華　　民　　國　　96　　年　　8 　　月　　24　　日
　　　　　　　　　刑事第九庭審判長法  官  蘇素娥
                                  法  官  葉珊谷
                                  法　官　林怡秀
本件正本證明與原本無異。
檢察官如不服本判決，應於判決送達後十日內，向本院提出上訴
狀（應抄附繕本）。告訴人乙○○、丙○○及丁○○如對於本判
決不服者，應具備理由請求檢察官上訴，其上訴期間之計算係以
檢察官收受判決正本之日期為準。
　　　　　　　　　　　　　　　  　書記官　林義盛
中　　華　　民　　國　　96　　年　　8 　　月　　24　　日
附表一
┌──┬─────┬────────┬─────────┐
│編號│行為人    │被訴犯罪時、地  │被訴所犯法條      │
├──┼─────┼────────┼─────────┤
│ 一 │己○○、林│九十五年四月六日│刑法第三百零二條第│
│    │漢銓      │下午五時三十分許│一項之妨害自由罪嫌│
│    │          │，在臺北市中山區│、第三百零五條之恐│
│    │          │松江路一九四巷十│嚇罪嫌及第三百零六│
│    │          │八號告訴人乙○○│條之侵入住居罪嫌  │
│    │          │之住處          │                  │
├──┼─────┼────────┼─────────┤
│ 二 │己○○、林│九十五年四月二十│刑法第三百零五條之│
│    │漢銓、洪其│四日下午五時許，│恐嚇罪嫌          │
│    │峰、庚○○│在上開地點      │                  │
│    │          │                │                  │
├──┼─────┼────────┼─────────┤
│ 三 │林漢銓、楊│九十五年五月三日│刑法第三百零二條第│
│    │世英      │下午五時四十分許│一項之妨害自由罪嫌│
│    │          │，在上開地點    │及第三百零五條之恐│
│    │          │                │嚇罪嫌            │
└──┴─────┴────────┴─────────┘
附表二
┌──┬─────┬────────┬─────────┐
│編號│行為人    │被訴犯罪時、地  │被訴所犯法條      │
├──┼─────┼────────┼─────────┤
│ 一 │己○○    │九十二年三月十九│刑法第三百零二條第│
│    │          │日，在臺北市中山│一項之妨害自由罪嫌│
│    │          │區○○路上之丹堤│、第三百零四條第一│
│    │          │咖啡館          │項之強制罪嫌及第三│
│    │          │                │百零五條之恐嚇罪嫌│
├──┼─────┼────────┼─────────┤
│ 二 │己○○、林│九十五年四月二十│刑法第三百零九條之│
│    │漢銓、洪其│四日下午五時許，│公然侮辱罪嫌      │
│    │峰、庚○○│在臺北市中山區松│                  │
│    │          │江路一九四巷十八│                  │
│    │          │號告訴人乙○○之│                  │
│    │          │住處            │                  │
└──┴─────┴────────┴─────────┘
